臺北高等行政法院判決
                                      99年度簡再字第29號
再審原告  　李國豪
訴訟代理人　卓隆燁（會計師）
再審被告  　財政部臺北市國稅局
代　表　人　陳金鑑（局長）住同上
上列當事人間綜合所得稅事件，再審原告對中華民國99年2 月22
日98年度簡字第789號判決以具有行政訴訟法第273 條第1 項第1
款提起再審之訴，經最高行政法院以99年度裁字第2827號裁定移
送本院審理。本院判決如下：
    主  文
再審之訴駁回。
再審訴訟費用由再審原告負擔。
　　事實及理由
壹、程序事項：
一、本件再審被告代表人於訴訟繫屬中由凌忠嫄變更為陳金鑑，
    並已具狀聲明承受訴訟。
二、按再審之訴專屬為判決之原行政法院管轄。對於審級不同之
    行政法院就同一事件所為之判決提起再審之訴者，由最高行
    政法院合併管轄之。對於最高行政法院之判決，本於第273
    條第1 項第9 款至第14款事由聲明不服者，雖有前2 項之情
    形，仍專屬原高等行政法院管轄。行政訴訟法第275 條定有
    明文。
三、惟對於高等行政法院判決提起上訴，而經最高行政法院認上
    訴為不合法以裁定駁回，對於該高等行政法院判決提起再審
    之訴者，因最高行政法院未對該下級審判決為實體審查，該
    下級審判決是否具備再審事由，最高行政法院並未斟酌認定
    ，所以沒有依行政訴訟法第275 條合併審理之實益，此等情
    形，無論本於何種法定再審事由，仍應專屬原高等行政法院
    管轄，此有最高行政法院95年8 月份庭長法官聯席會議決議
    參照。又因本案係對簡易案件判決提起再審之訴，仍應適用
    簡易訴訟程序，併予敘明。
貳、事實概要：
    再審原告93年度綜合所得稅結算申報，經法務部調查局臺北
    市調查處（下稱臺北市調查處）及再審被告查獲漏報本人取
    自永達保險經紀人股份有限公司（下稱永達公司）薪資所得
    新臺幣（下同）1,209,600 元，經再審被告所屬中正分局查
    獲漏報營利所得10,064元，歸課綜合所得總額3,194,378 元
    ，補徵稅額199,579 元，並經再審被告處罰鍰158,075 元。
    再審原告就薪資所得及罰鍰不服，申經再審被告復查結果，
    未獲變更，再審原告仍表不服，提起訴願，經財政部98年10
    月21日台財訴字第09800421830 號訴願決定，就復查決定關
    於罰鍰部分撤銷，由再審被告另為處分，其餘訴願駁回。再
    審原告遂就再審被告核定其取自永達公司薪資所得部分，經
    本院以98年度簡字第789 號判決（下稱原判決）駁回，其遂
    提起上訴，經最高行政法院以99年5 月13日99年度裁字第10
    90號裁定駁回上訴確定。再審原告猶不服，依行政訴訟法第
    273 條第1 項第1 款規定，向最高行政法院聲請再審及提起
    再審之訴，關於就最高行政法院裁定聲請再審部分，經最高
    行政法院以99年11月18日99年度裁字第2826號裁定再審之聲
    請駁回；最高行政法院就再審原告對原判決部分所提再審之
    訴屬本院管轄，以99年度裁字第2827號裁定移送本院。
參、本件再審原告主張：
一、稅務訴訟之舉證責任分配理論與一般行政訴訟相同，即認為
    在事實不明之情況下，其不利益應歸屬於由該事實導出有利
    之法律效果之訴訟當事人負擔。租稅撤銷訴訟之客觀舉證責
    任，應採法律要件說，即就課稅要件事實之存否及課稅標準
    ，稅捐機關應負舉證責任；至租稅之免除、減輕等權利障礙
    要件事實及權利消減要件事實，應由納稅義務人負舉證責任
    。原判決任意調整舉證責任，顯違背法令，應予廢棄。
（一）按「除本法有規定者外，民事訴訟法第277 條之規定於本
      節準用之。」及「當事人主張有利於己之事實者，就其事
      實有舉證之責任。但法律別有規定，或依其情形顯失公平
      者，不在此限。」分別為行政訴訟法第136 條準用民事訴
      訟法第277 條規定，即在事實不明之情況下，其不利益應
      歸屬於由該事實導出有利之法律效果之訴訟當事人負擔，
      易言之，主張權利或權限之人，於有疑義時，除法律另有
      規定外，原則上應就權利發生事實負舉證責任，而否認權
      利或權限之人或主張相反權利之人，對權利之障礙、消滅
      或排除事實，負舉證責任，乃行政訴訟之舉證責任分配理
      論，稅務訴訟繫屬行政訴訟事件，自應適用是項舉證責任
      之分配理論，此參諸行政法院（現改制為最高行政法院）
      75年判字第681 號判決所揭要旨：「具備稅法所規定之一
      定要件者，稅捐稽徵機關始對之有課稅處分之機能，主張
      稅法所規定之法律效果者，應就該規定之要件，負舉證責
      任。從而稅捐稽徵機關課徵所得稅，自應就納稅義務人取
      得所得之事實，依職權予以調查。」、96年判字第948 號
      判決：「是以稅捐稽徵機關依所得稅法第14條第1 項第5
      類第4 款規定設算租賃所得時，就上訴人有將系爭房屋『
      借與他人使用』之事實，係為其課稅要件，即應就上訴人
      有『借用事實』負舉證之責，於其已盡舉證責任後，主張
      消極事實之上訴人，始應就其主張無借用與他人使用之消
      極事實負舉證責任。」及高雄高等行政法院95年度訴字第
      1068號判決：「惟本件原告否認上情，是關於佳特公司是
      否確有支付陳敦領薪資之事實，即應由主張權利發生之一
      造即被告負舉證責任，方屬適法。」，足證稅捐請求發生
      事實係由稅捐稽徵機關負客觀舉證責任無疑。
（二）惟原判決稱「況原告亦未能證明系爭車輛租金為永達公司
      經營本業及附屬業務有關之費用。從而，被告認定系爭車
      輛租金，並非供永達公司經營本業及附屬業務所使用，揆
      諸首揭營業費用認列之相關規定及說明，系爭車輛租金支
      出自不能認係永達公司之營業租金費用，依實質課稅原則
      ，核認本件永達公司借租賃車輛之名義，將扣取原告之系
      爭薪資，改以永達公司租金支出列報，實質上係原告之薪
      資所得，核無不合。」（原判決第27頁第9 行以下），顯
      與前揭行政訴訟之舉證責任分配理論相悖。
（三）縱應由再審原告舉證系爭車輛之用途者，參諸司法院95年
      9 月18日院台廳行一字第0950020772號函釋，雖無直接證
      據足資證明，惟可應用經驗法則，依已明確之間接事實推
      定事實，是依永達公司車輛使用辦法第1 條規定：「為協
      助同仁執行業務，特訂本辦法。本辦法所指『車輛』係指
      公務用之租賃車輛及公務用之私人車輛。」（請詳偵查卷
      證據目錄二、永達公司「修訂車輛使用辦法及公佈相關作
      業流程），再審原告為永達公司招攬保險業務，依經驗法
      則，難謂系爭租賃車用途非為公務使用。且就該租賃車所
      發生之油料、修繕及保養等費用，均認定屬永達公司經營
      本業及附屬業務有關之費用者，卻就發生該油科、修繕或
      保養費用之主體（系爭公務車）否認非經營本業或附屬業
      務使用，顯違反論理法則。
二、稅法上所稱之薪資所得，一般係指因僱傭契約所獲致之報酬
    ，由於報酬純粹因為服勞務而獲致，勞務提供者本身不負工
    作成敗責任，因此不須提供勞務以外之成本來完成工作，即
    不應將薪酬計算過程中，屬績效衡量因素且非屬受僱人實際
    領受之營業費用涵蓋於受僱人之薪資所得中。本件系爭公務
    車，乃再審原告任職永達公司為協助業務員利於執行公司業
    務推展，規定處經理級以上人員或業績較優同仁（業務發（
    拓）展費之使用對象相同）得申請使用及保管公務租賃車輛
    ，公務車租金由任職公司支付且屬任職公司營業費用，要非
    屬再審原告薪資所得。原判決僅以再審原告填具公務車輛申
    請暨扣薪同意書、匯款700,000 元車輛保證金至永達公司指
    定之銀行帳戶、再審原告與格上公司訂定之車輛買賣合約書
    等為由，臆測其實質上為系爭車輛之承租人，有違行政法院
    61年判字第70號判例：「認定事實，須憑證據，不得出於臆
    測，此項證據法則，自為行政訴訟所適用。」，原判決顯違
    背法令，應予廢棄。
（一）按「個人之綜合所得總額，以其全年下列各類所得合併計
      算之：……第三類：薪資所得：凡公、教、軍、警、公私
      事業職工薪資及提供勞務者之所得：一、薪資所得之計算
      ，以在職務上或工作上取得之各種薪資收入為所得額。二
      、前項薪資包括：薪金、俸給、工資、津貼、歲費、獎金
      、紅利及各種補助費。但為雇主之目的，執行職務而支領
      之差旅費、日支費及加班費不超過規定標準者，及依第4
      條規定免稅之項目，不在此限。」為所得稅法第14條第1
      項第3 類第1 款及第2 款所明定。另按民法第482 條「稱
      僱傭者，謂當事人約定，一方於一定或不定之期間內為他
      人服勞務，他方給付報酬之契約。」規定，茲此，前揭所
      得法稅上所稱之薪資所得，應係指因僱傭契約所獲致之報
      酬，由於該報酬純粹係因為服勞務之獲致，勞務提供者本
      身不負工作成敗責任，因此原則上不須提供勞務以外之成
      本來完成工作，所得之金錢應全部列為所得，此參諸本院
      91年度訴字第5391號判決：「稅法上所稱之『薪資所得』
      ，一般均是指因『僱傭契約』所獲致之金錢報償，由於金
      錢純粹是因為勞務之提供而獲致，勞務提供者本身不負工
      作成敗責任，因此原則上不須提供勞務以外之成本來完成
      工作，所得之金錢應全部列為『所得』。而稅法上之『執
      行業務所得』則比較近似於因『承攬』或『委任』契約所
      獲致之報酬，由於此等報酬之取得，以特定工作完成為必
      要，除了勞務的提供外，還有其他成本之支出，所以所得
      稅法第14條第1 項第2 類明定，在計算執行業務所得時，
      可以扣除『業務所房租或折舊、業務上使用器材設備之折
      舊及修理費，或收取代價提供顧客使用之藥品、材料等』
      成本，同時也可扣除『業務上雇用人員之薪資、執行業務
      之旅費及其他直接必要費用』，而以其餘額為所得額。這
      正是二者之區別。也因為上開之差異，執行業務之人因為
      工作性質之獨立性，幾乎不會只有單一之僱主，而領取薪
      資之人有二個以上之僱主反而極為罕見，但這只是一個現
      象的反應，而不應是分辦二者之關鍵性標準。」（上證十
      三）。
（二）次按「保險業務員因為所屬公司招攬保險業務而發生之文
      具用品費、差旅費、郵電費、印刷費及廣告費、交際費、
      訓練費、交通及油料費等，依據現行所得稅法規定，其屬
      保險公司之營業費用者，可由保險公司依營利事業所得稅
      查核準則（下稱查核準則）有關規定檢據依費用性質核實
      列報，不宜約定由保險業務員自行吸收或負擔，並併同薪
      資給付，成為業務員薪資之一部分，而由保險公司逕以『
      薪資支出』科目列支。」乃財政部95年6 月28日台財稅字
      第09504063430 號函釋（下稱95年函釋，上證三）所明定
      。茲此，凡屬營利事業之營業費用者，應依所得稅法及查
      核準則有關規定檢具憑證列報。換言之，倘支付與業務有
      關之成本或費用者，應屬雇用人之營業費用，非屬受雇人
      之薪資所得，是符前揭原判決法院見解，要難僅以付款人
      、使用人或（及）保管人為保險業務員，而認定屬私人用
      途，應無疑義。此參政府部門公務車亦訂有使用人或（及
      ） 保管人，惟並未將該公務車認屬私人用途，即明。
（三）經查本件系爭公務車，乃再審原告之任職公司為協助業務
      員利於執行業務推展，規定處經理級以上人員或業績較優
      同仁（業務發（拓）展費之使用對象相同）得申請使用及
      保管公務租賃車輛，應屬再審原告招攬保險業務之必要工
      具，參酌永達公司負責人於95年10月31日調查筆錄中說明
      ：「（永達公司訂定『公務車輛使用辦法』供員工以公司
      名義向汽車租賃商租賃汽車，且汽車保證金及每個月支付
      給汽車租賃商之租金，係永達公司員工自行支付及從員工
      薪水中直接扣除，永達公司並沒有支付任何費用，為何永
      達公司會提供公務車租賃方法給員工使用，目的為何？）
      永達公司訂定『公務車輛使用辦法』，主要係業務員拓展
      業務之用，詳細情形要問本公司財務部才清楚。」足資說
      明任職公司租賃車輛供公務使用而支付之租金係屬經營必
      要之成本費用。是依前揭財政部95年函釋及原判決法院前
      揭見解，該支出係屬再審原告任職公司之營業費用，自不
      應核認為再審原告之薪資所得。
（四）惟原判決僅以再審原告填具公務車輛申請暨扣薪同意書、
      匯款700,000 元車輛保證金至永達公司指定之銀行帳戶、
      再審原告與格上公司訂定之車輛買賣合約書等為由，臆測
      再審原告實質上為系爭車輛之承租人，有違行政法院61年
      判字第70號判例：「認定事實，須憑證據，不得出於臆測
      ，此項證據法則，自為行政訴訟所適用。」謹就誤解之情
      ，說明如下：
   1、再審原告與永達公司簽訂「公務車輛申請暨扣薪同意書」
      部分：經查永達公司負責人於95年10月31日調查筆錄中說
      明：「永達公司租用公務車，租車保證金係由員工自行支
      付，每月租金則從本公司業務拓展費用所支付，若員工按
      績效公司所發給之業務拓展費用不足支付時，則由員工薪
      資中扣除，所以才要求員工簽訂『公務車輛申請暨扣薪同
      意書』及『公務車輛租賃附屬契約』等文件。」
   2、再審原告匯款700,000 元車輛保證金至永達公司指定之銀
      行帳戶部分：經查永達公司會計副理呂貴琴於97年6 月12
      日訊問筆錄中說明：「92年早期是很單純的承租人永達公
      司與出租人間的簽約，後續因為在作業上考量，因為一輛
      車價值不斐，所以要求員工簽訂連帶保證責任，員工需要
      支付永達公司保證金。」另亦要求開立等同全部租金之保
      證票據作為履約保證，係基於風險管理目的，尚不影響永
      達公司為承租人須負擔之義務。
   3、有關原判決所稱違約風險實際由聲請人承擔部分：原判決
      認定違約風險實際上由再審原告承擔，僅係以保證金及各
      期租金均由再審原告負擔為由，認定再審原告為實際承租
      人，惟各期租金究為永達公司經營事業所應負擔之營業費
      用，抑或再審原告之工作報酬，容有爭議。原判決卻以系
      爭項目做為推論之前提，顯違論理法則，其推論確實違法
      。況查永達公司為系爭租賃車輛之承租人，違約風險仍係
      由永達公司負擔相關責任，有公務車輛租賃契約第10條承
      租人與保管人違約之處理約定：「（一）承租人與保管人
      如違反本契約任一約定，不履行或怠於履行本契約之任一
      義務，承租人應無條件給付已到期未付之租金及其他應付
      費用，另保管人繳付懲罰性違約金以未到期總額之28% 計
      算；且出租人需經過通知後始可逕行終止該租賃附屬契約
      並收回租賃車輛。（二）承租人應按期給付租金，如有遲
      延之情況，應自租金應付日起至清償日止，按年率20％計
      付遲延利息外，並逐日按每百元五分計付違約金予出租人
      。（三）租賃期滿前，承租人要求提前終止該租賃附屬契
      約時，應於1 個月前以書面通知出租人，承租人應無條件
      給付已到期未付之租金及其他應付費用，另保管人繳付懲
      罰性違約金以未到期總額之28% 計算；且出租人需經過通
      知後始可逕行終止該租賃附屬契約並收回租賃車輛。」（
      上證十四），即實際發生違約時，永達公司仍應依該租賃
      契約負擔相關責任，縱再審原告為租賃車輛之連帶保證人
      ，亦未免除承租人永達公司之契約責任，此觀諸最高法院
      45年臺上字第1426號判例：「保證債務之所謂連帶，係指
      保證人與主債務人負同一債務，對於債權人各負全部給付
      之責任者而言，此就民法第272 條第1 項規定連帶債務之
      文義參照觀之甚明。故連帶保證與普通保證不同，縱使無
      民法第746 條所揭之情形，亦不得主張同法第745 條關於
      檢索抗辯之權利。」益證。至永達公司要求再審原告提供
      保證金，係基於風險管理所為之措施，且因實際使用人為
      再審原告，故將部分風險移轉予實際使用之保管人，無違
      反一般經驗法則，亦不因此而使再審原告成為實際承租人
      。
三、基於行政權與司法權分立之原則，行政官署對於司法機關所
    為已定事項應以之為既判事項，原判決未依職權審酌臺灣臺
    北地方法院檢察署（下稱臺北地方法院檢察署）檢察官偵查
    事證及其不起訴處分書之認定，僅以該不起訴書被告非再審
    原告為由，認定不能拘束本案，即逕予判決駁回，違反行政
    法院32判字第18號判例及司法院釋字第392 號，顯屬適用法
    規錯誤，有行政訴訟法第273 條第1 項第1 款「適用法規顯
    有錯誤」之再審事由，應予廢棄。
（一）本件永達公司負責人是否藉公務車租賃協助公務車保管人
      逃漏綜合所得稅，臺北市調查處扣押相關物品及詢問後，
      認為應行移送偵查，遂以96年1 月9 日肆字第0964300459
      0 號移送書，將案件移送臺北地方法院檢察署偵查。
（二）臺北地方法院檢察署96年度偵字2347號偵查後，以「永達
      公司業務人員傭酬，已包含所有業務拓展費用，全額列入
      薪資所得而非執行業務所得，因招攬保險業務而發生之業
      務發展費用理應列報公司營業費用，永達公司自業務人員
      薪資中調整，亦即車輛租金由員工傭酬中扣除，由租賃車
      商提供租金發票向永達公司請款，由永達公司統一支付車
      輛租金。難認被告有因此而使員工薪資名目減少而幫助該
      等員工逃漏個人綜合所得稅情事」而為不起訴處分（原證
      五）。此與永達公司對再審原告等業務同仁採利潤中心之
      薪酬制度結算薪資所得方式一致（詳如後述）。足證臺北
      地方法院檢察署檢察官係依財政部95年函釋規定：「保險
      業務員因為所屬公司招攬保險業務而發生之文具用品費、
      差旅費、郵電費、印刷費及廣告費、交際費、訓練費、交
      通及油料費等，依據現行所得稅法規定，其屬保險公司之
      營業費用者，可由保險公司依查核準則有關規定檢據依費
      用性質核實列報，不宜約定由保險業務員自行吸收或負擔
      ，並併同薪資給付，成為業務員薪資之一部分，而由保險
      公司逕以『薪資支出』科目列支。」，按公務車輛之用途
      認定，非以「業務員與租賃車商確認車價無誤後，先繳交
      車價20% 或30% 公務車輛保證金，匯入永達公司於彰化銀
      行總部分行所開設00000000000000000 號帳戶，並要求業
      務員與租賃車商簽署『公務車輛申請暨扣薪同意書』、『
      公務車輛租賃附屬契約』等文件，俟業務員與車商辦妥簽
      約及對保等相關事宜後，車商即檢附前述文件，向永達公
      司財務部申請保證金及每月車輛租金給付，名義上該車輛
      係屬永達公司所有，惟每月租金卻由永達公司業務員個人
      薪資所得中直接扣取，使業務員薪資所得相對減少」（原
      證五）等支付形式，推論係私人支出，與業務無關。
（三）行政法院32年判字第18號判例：「司法機關所為之確定判
      決其判決中已定事項若在行政上發生問題時則行政官署不
      可不以之為既判事項而從其判決處理此為行政權與司法權
      分立之原則」。是以，基於刑事司法機關調查證據之程序
      ，其認定事實須達到超越合理懷疑之程度，遠較行政機關
      調查證據為周延，則行政機關應尊重司法機關所為之確定
      判決。另按司法院釋字第392 號：「憲法第8 條第1 項所
      規定之『司法機關』，自非僅指同法第77條規定之司法機
      關而言，而係包括檢察機關在內之廣義司法機關。」（同
      上證十五）。茲此，檢察機關確定文書所認定之事實，符
      合司法正義程序，行政機關亦應予尊重。有財政部96年11
      月2 日台財訴字第09600301210 號訴願決定書：「次按刑
      事訴訟法第260 條規定：『不起訴處分已確定或緩起訴處
      分期滿未經撤銷者，非有下列情形之一，不得對於同一案
      件再行起訴：……。』其修正理由一稱：『本法對於檢察
      官之起訴裁量權已有適當之內部及外部監督，對於不起訴
      處分已確定或緩起訴期滿未經撤銷者，自宜賦予實質之確
      定力。』可知檢察官所為之不起訴處分已確定者，具有實
      質之確定力，非但檢察官有其拘束效力（除有該條但書情
      形之一外，不得對於同一案件再行起訴），對於第三人亦
      應受實質確定力之拘束。另行政法與刑法雖領域不同，構
      成要件各別，司法機關與行政機關可各本於權責依法審理
      認定，兩者並無必然關係，惟基於刑事司法機關（如地方
      法院檢察署）調查證據之程序，其認定事實須達到超越合
      理懷疑之程度，遠較行政機關調查證據為周延，則行政機
      關亦應尊重已生實質確定力之不起訴處分所認定之事實。
      」（原證四）益證。
（四）所謂適用法規顯有錯誤，依行政法院62年度判字第610 號
      判例意旨，係指原判決所適用之法規與該案應適用之現行
      法規相違背，或與解釋判例有所抵觸而言。查本件系爭事
      項業經臺北地方法院檢察署檢察官偵查事證及其不起訴處
      分書之認定，應有拘束本件之效力。參諸前揭行政法院32
      年判字第18號判例及司法院釋字第392 號，原判決應以臺
      北地方法院檢察署96年度偵字2347號偵查之不起訴處分已
      定事實為既判事項。原判決未依該判例及大法官解釋撤銷
      原處分，顯屬適用法規錯誤，有行政訴訟法第273 條第1
      項第1 款「適用法規顯有錯誤」之法定再審事由，應予廢
      棄。
四、憲法課以人民納稅義務，除應遵守依法行政、實質課稅原則
    外，更應嚴守租稅中性原則，亦即租稅課徵應以行為本質為
    依歸，避免以租稅手段影響經濟行為之實質，進而造成納稅
    義務人之經濟活動因不同租稅對待而造成扭曲，永達公司對
    再審原告等業務同仁之薪酬係採獎金制度，以各項績效計算
    之個人薪酬及組織報酬，而組織報酬係以支應歸屬利潤中心
    之各項必要營業費用，故再審原告薪資所得為（一）個人薪
    酬及（二）組織報酬減除支應歸屬利潤中心之各項必要費用
    後餘額，二項之合計數乃再審原告實際取自任職公司之薪資
    所得，系爭租金支出係自組織報酬下扣除，要難將直接歸屬
    至各業務同仁利潤中心之各項必要業務費用，認定非屬永達
    公司營業費用，影響永達公司制訂之獎金制度，原判決違反
    租稅法律主義之精神，並與租稅中立原則相悖，原判決當然
    違背法令，應予廢棄。
（一）永達公司對再審原告等業務同仁之薪酬係採獎金制度（無
      固定之底薪），薪酬計算連結利潤中心制：（1）先 就各
      項績效（包括個人業績、組業績、處業績）之達成率，按
      不同成數及公式，計算初年度服務報酬及續年度服務報酬
      等個人薪酬部分；（2）舉 績報酬、達成報酬、超額報酬
      、推介報酬、組輔導報酬、處輔導報酬等組織報酬部分。
      而組織報酬係用以支應此利潤中心之各項必要業務費用，
      如車位、影印機及公務車輛等租金、辦公用之各項文具、
      電腦耗材、印刷影印及書報雜誌等文具用品、郵資及通訊
      費用等郵電費、運費、交通及住宿等差旅交通、訓練費、
      設備修繕及維護等修繕費、廣告費用、餐敘、禮儀及饋贈
      等交際費、會議費、雜項購置、全員團康、聚餐活動等職
      工福利，組織報酬係用以支應各利潤中心之各項業務發展
      費用，非屬個人之報酬；（3）業 務發（拓）展費用額度
      （即百分比）僅係讓從業人員有一參考標準，預期其可能
      之報酬，惟仍以實際發生數為主，其組織報酬支應各利潤
      中心之各項業務發展費用有餘，則屬該利潤中心主管之激
      勵酬勞，因組織報酬為變動數，故有部分月份可達成公司
      設定之標準，部分月份無法達成，此即為制度之激勵作用
      。是業務同仁之薪資所得包括（一）個人薪酬及（二）組
      織報酬減除支應歸屬利潤中心之各項必要費用後之組織激
      勵酬勞。此為業務人員為主常見之經營模式之一，即係連
      結績效衡量與薪酬制度，為一有效啟發並激勵同仁士氣之
      法則，並合於人性化之管理機制。目前亦無因採利潤中心
      之經營模式，而將認屬營利事業之營運（業）費用應列入
      為員工薪資所得，而悖於租稅中性原則。
（二）再審原告系爭年度薪資所得包括（一）個人薪酬及（二）
      組織激勵酬勞，此乃再審原告實際取自永達公司之薪資所
      得，並非先自永達公司取得包含服務報酬應負擔之佣金支
      出及利潤中心應負擔公務車租金等營業費用之金額，再由
      永達公司扣取屬服務報酬應負擔之佣金支出及利潤中心營
      業費用，此亦與臺北地方法院檢察署檢察官偵察後認定：
      「永達公司業務人員傭酬，已包含所有業務拓展費用，全
      額列入薪資所得而非執行業務所得，因招攬保險業務而發
      生之業務發展費用理應列報公司營業費用，永達公司自業
      務人員薪資中調整，亦即車輛租金由員工傭酬中扣除，由
      租賃車商提供租金發票向永達公司請款，由永達公司統一
      支付車輛租金。難認被告有因此而使員工薪資名目減少而
      幫助該等員工逃漏個人綜合所得稅情事」一致，系爭公務
      車租金及業務拓展費等營業費用均係自組織報酬中減除，
      是依行政程序法平等原則，系爭公務車租金應與其他業務
      拓展費之認定相同。
（三）次查系爭車輛租金由任職公司支付予租賃車商取得統一發
      票時，即以「營業費用—租金支出」科目列帳，並非先計
      入薪資費用後，再自薪資費用中沖轉「營業費用—租金支
      出」科目，益證系爭車輛租金從組織報酬中扣除，僅為計
      算組織激勵酬勞，與業務拓展費用自組織報酬中扣除相同
      。惟原判決以：「永達公司支付員工車輛費用，係列在『
      營業費用－租金支出』科目項下，既然每期租金支出金額
      係由員工自行洽詢車商於確認車種、車價及分期付款期數
      ，在員工簽立員工扣薪同意書及公務車輛租賃附屬契約書
      當下即確定，公司如認其車輛租金非員工之薪資，則又何
      以將租賃期間每月之租金併同薪資發放，再每月由員工薪
      資項目扣款，顯有違常情。」（請詳原判決第26頁倒數第
      11行以下）為由，認定車輛租金係從薪資所得中扣除，而
      歸屬再審原告之薪資所得，顯未究明再審原告之應得薪資
      係依計算之結果始獲致，而錯置其因果關係，更違反前揭
      禁止差別待遇原則，且與前揭說明矛盾。再者，原判決亦
      未就系爭公務車用途審理，僅以形式之薪資計算認定，與
      其判決依據：「末按『涉及租稅事項之法律，其解釋應本
      於租稅法律主義之精神，依各該法律之立法目的，衡酌經
      濟上之意義及實質課稅之公平原則為之。』司法院釋字第
      420 號解釋甚明。」有違，應予廢棄。
五、綜合所得稅原則上係採現金收付制，稱為收付實現原則，亦
    即綜合所得稅之核課，應僅對已實現之實際所得課稅，對於
    薪酬計算過程中，屬績效衡量因素且非屬受僱人實際領受之
    營業費用，不應涵蓋於受僱人之所得中，聲請人申請使用及
    保管公務車，係為推展業務，自屬永達公司營業費用，且永
    達公司自聲請人業務發展費用中扣除，聲請人並未實際取得
    系爭租金，依綜合所得稅之收付實現原則，亦不應歸屬聲請
    人之薪資所得，此亦經臺北地方法院檢察署是認在案，原判
    決未依是項原則審理，難謂非屬違背法令，應予廢棄。
（一）按「我國營利事業所得稅，除非公司組織之營利事業外，
      原則上均應採權責發生制；但綜合所得稅原則上則採現金
      收付制，稱為收付實現原則。亦即綜合所得稅之核課，應
      僅對已實現之實際所得課稅。……。是本件行為時之增資
      緩課股票於轉讓時，原則上應就面額部分作為轉讓時所屬
      年度之所得，申報課稅；但實際轉讓價格低於面額時，則
      以實際轉讓價格申報所得；此乃我國稅制對於個人綜合所
      得稅之課徵，係採收付實現原則之明證，不容稅捐稽徵機
      關依據不實記載資料或臆測之詞，濫行課稅。」為最高行
      政法院93年判字第966 號裁判要旨。準此，綜合所得稅之
      現金收付原則應僅對已實現之實際所得課稅，縱計算所得
      時係按員工擬制收入減除擬制費用支出方式表達，仍應以
      實際獲取金額認列為員工薪資所得，而非以擬制收入為員
      工薪資所得，參諸財政部對靠行制度之相關函釋（67年3
      月25日台財稅第31997 號函、71年12月10日台財稅第3893
      5 號函、74年6 月21日台財稅第17954 號函、76年3 月2
      日台財稅第7576785 號函、79年4 月3 日台財稅第790021
      143 號函、84年7 月20日台財稅第841636379 號函）規定
      ，將靠行車主創造之營業收入擬制為車行之收入，又將靠
      行車主之費用支出擬制為車行之費用支出，而以靠行車主
      實際獲利擬制為車行給付予靠行車主之薪資所得，有最高
      行政法院97年判字第34號判決：「另外該合約書還同時約
      定，費用應交由志明公司報銷，而上訴人在原審法院提出
      之費用單據，被上訴人雖謂：『該等費用為志明公司報，
      上訴人不得主張』云云，但依上開函釋所示，若志明公司
      有申報上開費用，則在計算其支付予上訴人之擬制『薪資
      所得』時，仍應予以扣除。而此等費用申報之有無及金額
      多寡等事實，原審法院對以上二點，均未加以調查，即謂
      上訴人不得主張此等費用支出，同樣有判決不備理由之違
      法。」益證。
（二）經查永達公司為協助同仁執行業務，特訂定車輛使用辦法
      ，再審原告依該規定及公務車輛租賃作業流程向公司申請
      保管公務租賃車輛，由永達公司（承租人）、再審原告（
      保管人）及租賃車商（出租人）共同簽訂公務車輛租賃契
      約，由永達公司按期支付車輛租金，認列營業費用之車輛
      租金，依前揭綜合所得稅現金收付基礎之收付實現原則及
      財政部95年函釋規定，系爭車輛租金不應再歸併核定為再
      審原告之薪資所得。換言之，依前揭收付實現原則，對於
      薪酬計算過程中，屬績效衡量因素且非屬受僱人實際領受
      之營業費用，不應涵蓋於受僱人之所得中，此亦經臺北地
      方法院檢察署是認在案，原判決未依是項原則審理，難謂
      非屬違背法令，應予廢棄。
六、租稅法所重視者，應為足以表徵納稅能力之實質的經濟事實
    ，而非其外觀之法律行為或形式上之登記事項，對實質上相
    同經濟活動所產生之相同經濟利益，應課以相同之租稅。再
    審原告申請使用及保管公務車，係為推展業務，與永達公司
    負責人租賃車輛供業務使用情形相同，均屬永達公司營業費
    用，依實質課稅原則及平等原則，不應歸屬再審原告之薪資
    所得，原判決未依是項原則審理，顯違反行政程序法平等原
    則，並與一般經驗及倫理法則相違背，自屬違背法令，應予
    廢棄。
（一）按「涉及租稅事項之法律，其解釋應本於租稅法律主義之
      精神，依各該法律之立法目的，衡酌經濟上之意義及實質
      課稅之公平原則為之。」為稅捐稽徵法第12條之1 第1 項
      規定，乃租稅法所重視者，應為足以表徵納稅能力之實質
      的經濟事實，而非其外觀之法律行為或形式上之登記事項
      ，對實質上相同經濟活動所產生之相同經濟利益，應課以
      相同之租稅，亦符行政程序法第6 條規定：「行政行為，
      非有正當理由，不得為差別待遇。」之平等原則，此參諸
      司法院釋字第420 號解釋及行政法院82年度判字第2410號
      決亦有相同見解。
（二）經查永達公司負責人於95年10月31日調查筆錄中說明：「
      （你是否也以前述方式向汽車租賃公司承租汽車？共承租
      幾部？汽車廠牌、型號及車價為何？如何扣款？）95年5
      月，我曾以永達公司名義承租乙部賓士E200型汽車，車價
      約為240 萬元，至於汽車保證金及每月租金，均由本公司
      財務部處理。」，業經再審被告97年6 月17日財北國稅審
      三字第0970206101號函認定「主旨：貴處函詢永達保險經
      紀人股份有限公司負責人吳文永有無違反稅捐稽徵法或所
      得稅法等相關規定案，復如說明二、三，請　查照。說明
      三、惟本案依現有事證尚難認定吳文永君有利用租賃車輛
      逃漏個人綜合所得稅情事，故未將其臚列於元家雄等302
      人名單中」。此外，一般商業情況，營利事業均有租賃車
      輛供經常外出業務或同仁使用，亦有做為上下班之交通工
      具，參諸財政部79年7 月4 日台財稅第790178955 號函釋
      ：「至營業人租用汽車載運員工上下班，係屬購買供本業
      或附屬業務使用之勞務，其有關之進項稅額，除依上開規
      定不得扣抵外，應准予扣抵。」及財政部54台財稅發第01
      90號函釋：「××公司因未備交通工具，經購買車票交由
      通勤員工搭乘交通工具之用，此種情形係因執行工作必須
      支付按實報銷之費用，免予合併薪資所得扣繳稅款。」規
      定亦是證。另按執行業務所得查核辦法第15條第2 項「執
      行業務者在其住所裝置之電話，或執行業務者之汽車，如
      係執行業務與家庭合用者，其相關費用以二分之一認列。
      」規定亦可資參採。
（三）次查永達公司車輛使用辦法第1 條規定：「為協助同仁執
      行業務，特訂本辦法。本辦法所指『車輛』係指公務用之
      租賃車輛及公務用之私人車輛。」（請詳偵查卷證據目錄
      二、永達公司「修訂車輛使用辦法及公佈相關作業流程」
      ），依據永達公司車輛使用辦法第1 條規定：「為協助同
      仁執行業務，特訂本辦法。本辦法所指『車輛』係指公務
      用之租賃車輛及公務用之私人車輛。」（請詳偵查卷證據
      目錄二、永達公司「修訂車輛使用辦法及公佈相關作業流
      程」），系爭租賃公務車係再審原告任職之永達公司為協
      助再審原告為公司業務招攬保險使用，除陸續招攬新業務
      （彙整再審原告經手之要保書明細表供核，同上證十六）
      ，亦需服務原有保戶，包括通知繳交及收取保費、處理保
      戶理賠等問題，此等營業活動均有使用車輛或其他交通工
      具之需，是依上開事實，再再證明系爭租賃車輛確屬公務
      用途，且為永達公司經營本業之必要營業工具，依司法院
      95 年9月18日院台廳行一字第0950020772號函釋（詳如理
      由貳、三、（二）），足為核認系爭車輛租金為永達公司
      經營本業有關費用之參採。基於前揭實質課稅原則，永達
      公司負責人及業務同仁租賃公司車輛之經濟用途相同，應
      課以相同租稅。稅捐稽徵機關對相同經濟活動卻認定不同
      經濟利益，課處不同租稅方式，顯違反該實質課稅原則及
      行政程序法之平等原則。原判決對永達公司負責人吳文永
      以永達公司名義承租汽車之租金，未予視屬吳文永之薪資
      所得，卻僅稱：「車輛每月租金100,800 元，係由永達公
      司先行墊付予和車公司，並以『營業費用- 租金支出』科
      目列帳後，再從原告薪資中扣取，並以應發放之薪資總額
      扣除車輛租金後之淨額，列報原告之薪資費用。」等支付
      形式，臆測係私人支出，而推論與業務無關，且對相同經
      濟活動卻認定不同經濟利益，課處不同租稅方式，亦未說
      明理由，顯違反行政程序法第6 條規定之平等原則，並與
      一般經驗及倫理法則相違背，自屬違背法令，應予廢棄。
（四）查系爭租賃車所發生之油料、修繕及保養等費用，均認定
      屬永達公司經營本業及附屬業務有關之費用者，惟卻就發
      生該油科、修繕或保養費用相同之主體之系爭租賃車，否
      認非屬永達公司經營本業或附屬業務使用，顯有分割取捨
      之違背法令，並違反一般經驗法則，應予廢棄。
七、本件系爭公務車租金之租稅法律適用及實證，前經稅捐稽徵
    機關認屬為交通費，依財政部95年函釋規定，應由任職公司
    檢據核實列報，尚不宜約定由業務員自行吸收或負擔。嗣後
    課稅事實資料未變，稅捐稽徵機關憑藉新見解重為認定，與
    最高行政法院89年度判字第699 號判決要旨相互牴觸，亦屬
    違背法令。原判決認屬再審原告之薪資所得，亦與財政部95
    年函釋規定及稅捐稽徵機關認定矛盾，均屬違背法令之情，
    應予廢棄。
（一）按「納稅義務人依所得稅法規定辦理結算申報而經該管稅
      捐稽徵機關調查核定之案件，如經法定期間而納稅義務人
      未申請復查或行政爭訟，其查定處分即告確定。嗣稽徵機
      關如發見原處分確有錯誤短徵情事，為維持課稅公平原則
      ，並基於公益上之理由，雖非不可自行變更原確定之查定
      處分，而補徵其應徵稅額，然此之所謂發見確有錯誤短徵
      ，應係指原處分確定後發見新事實或新課稅資料，足資證
      明原處分確有錯誤短徵情形者而言。如其課稅事實資料未
      變，僅因嗣後法律見解有異，致課稅之標準有異時，按諸
      中央法規標準法第18條從新從優原則之法理，即不得就業
      經查定確定之案件，憑藉新見解重為較原處分不利於當事
      人之查定處分。」為最高行政法院89年判字第699 號裁判
      要旨，即其課稅事實資料未變，要難憑藉新見解重為處分
      。
（二）如前所述，臺北地方法院檢察署就系爭公務車租金之租稅
      法律適用及實務，業以96年3 月9 日北檢大歲96偵2347字
      第16209 號函詢再審被告意見，並經再審被告研議後，以
      96 年6月5 日財北國稅審二字第09 60201843 號函復：「
      三、前揭財政部95年函釋規定，保險公司之保險業務員為
      所屬公司招攬保險業務而發生之必要費用，可由保險公司
      依查核準則有關規定依其費用性質檢據核實列報。…另該
      員工如係以公司名義租賃車輛，其分期給付車商之租金（
      不含保證金），得依查核準則第74條第3 款第2 目之5規
      定認屬為交通費，依首揭財政部95年函釋規定，應由保險
      經紀公司檢據核實列報，尚不宜約定由保險業務員自行吸
      收或負擔。至員工如以員工自己名義租購車輛，則該扣付
      款應視為員工基於僱傭關係而取得之各種補助費或給與，
      故保險經紀公司應以薪資支出列支，並依法併同員工薪資
      所得依率扣繳稅款。」，足資說明稽徵機關實證上係以公
      司名義租賃車輛，或係以員工自己名義租購車輛為據，認
      定租賃車輛是否確實供公司業務使用。
（三）本件既以公司名義租賃車輛，其分期給付車商之租金（不
      含保證金），得依查核準則第74條第3 款第2 目之5 規定
      認屬為交通費，依前揭財政部95年函釋規定，應由保險經
      紀公司檢據核實列報，尚不宜約定由保險業務員自行吸收
      或負擔，且再審被告係依臺北地方法院檢察署就系爭公務
      車租金之租稅法律適用及實證回覆，應有拘束本件之效力
      。嗣後課稅事實資料未變，再審被告憑藉新見解重為認定
      ，與前揭最高行政法院89年度判字第699 號判決要旨相互
      牴觸。原判決所稱「但查，財政部95年6 月28日函釋係限
      於因招攬保險業務而發生的費用，如文具用品費等等，原
      則上都是費用的性質，並沒有租金支出這一項費用，特別
      汽車是生財器具，不是當期消耗的費用。且保險公司的營
      業費用，應該由公司取得相關憑證，不能與員工私自約定
      要計入員工的薪資併同薪資給付，公司應以各項費用科目
      下來列報。系爭車輛租金支出不是永達公司之營業費用，
      業經本院認定如前，自無財政部95年6 月28日函釋之適用
      。」云云（原判決第28頁倒數第4 行以下），與財政部95
      年函釋規定相悖，又與前揭稅捐稽徵機關認定矛盾，均屬
      違背法令之情，應予廢棄等情。聲明求為廢棄原判決。並
      聲明求為判決撤銷訴願決定及原處分（含復查決定）。
肆、再審被告則以：
一、按「個人之綜合所得總額，以其全年下列各類所得合併計算
    之：……第三類：薪資所得：凡公、教、軍、警、公私事業
    職工薪資及提供勞務者之所得：一、薪資所得之計算，以在
    職務上或工作上取得之各種薪資收入為所得額。二、前項薪
    資包括：薪金、俸給、工資、津貼、歲費、獎金、紅利及各
    種補助費。但為雇主之目的，執行職務而支領之差旅費、日
    支費及加班費不超過規定標準者，及依第4 條規定免稅之項
    目，不在此限。」為行為時所得稅法第14條第1 項第3 類第
    1 款及第2 款所明定。
二、再審原告係永達公司員工，經臺北市調查處及再審被告查獲
    93年度漏報取自該公司薪資所得1,209,600 元，通報再審被
    告所屬中正分局歸課綜合所得稅。再審原告不服，申經再審
    被告復查決定略以，永達公司經人檢舉，該公司自92年起，
    規定業績達MDRT（百萬圓桌會員，年薪至少250萬元）者或
    處經理級以上人員，由員工自行洽詢租賃車商確認車種及車
    價後，再由車商按月向永達公司申請每月租金給付，車輛每
    月租金則由員工薪資扣款，此種以再審原告服務公司為名義
    承租人，掩蓋員工為實際承租人之事實，並將每月租車租金
    於員工薪資扣除後，以淨額低報員工薪資所得，幫助員工逃
    漏個人綜合所得稅，有再審原告與車商簽署「公務車輛租賃
    附屬契約」、「公務車輛申請暨扣款同意書」、格上公司銷
    售汽車開立之統一發票及員工支付車輛租金薪資扣款彙整表
    附案可稽，依前揭規定，原核定增列再審原告93年度薪資所
    得1,209,600 元尚無不合等由，予以駁回其復查之申請，核
    與現行法令規定尚無不合，訴經訴願決定亦持與再審被告相
    同論見予以駁回，遞經原判決及最高行政法院裁定同遭駁回
    確定。
三、再審原告起訴意旨略謂：（一）依財政部95年6 月28日台財
    稅字第09504063430 函釋規定，保險業務員所屬公司招攬保
    險業務而發生之成本費用，屬保險公司之營業費用者，不宜
    由保險業務員自行吸收或負擔，原判決將屬保險公司之勞務
    支援部分歸屬業務員薪資所得，自屬違背法令，應予廢棄。
    （二）縱將執行業務所得以薪資所得方式申報綜合所得稅，
    依前揭財政部95年函釋及所得稅法第14條第1 項第2 類執行
    業務所得之規定，不論薪資所得或執行業所得，凡與招攬業
    務有關之成本費用，均非屬綜合所得稅稅基之一部，原判決
    誤認系爭所得應歸課綜合所得稅，顯屬違背法令，應予廢棄
    。（三）原判決未依職權審酌臺北地方法院檢察署96年度偵
    字2347號偵查不起訴處分書之認定，僅以該不起訴書被告非
    再審原告為由，認定不能拘束本件，逕予判決駁回，違反行
    政法院32年判字第18號判例意旨及司法院釋字第392 號，顯
    屬適用法規錯誤之再審事由。（四）再審原告之薪資所得為
    個人薪酬及組織報酬減除支應歸屬利潤中心之各項必要費用
    後餘額，二者合計數乃再審原告實際取自任職公司之薪資所
    得，難以直接歸屬至各業務同仁利潤中心之各項必要業務費
    用，認定非屬永達公司營業費用，影響該公司制訂之? 金制
    度，有違租稅中立原則，原判決當然違背法令，應予廢棄。
    （五）綜合所得稅原則上係採現金收付原則，亦即綜合所得
    稅之核課，應僅對已實現之實際所得課稅，對於薪酬計算過
    程中，屬績效衡量因素且非屬受僱人實際領受之營業費用，
    不應涵蓋於受僱人之所得中，再審原告申請使用及保管公務
    車，係為推展業務，自屬永達公司營業費用，且永達公司自
    再審原告業務發展費用中扣除，再審原告並未實際取得系爭
    租金，依綜合所得稅之收付實現原則，亦不應歸屬再審原告
    之薪資所得，此亦經臺北地方法院檢察署是認在案，原判決
    未依是項原則審理，難謂非屬違背法令，應予廢棄。（六）
    租稅法所重視者，應為足以表徵納稅能力之實質的經濟事實
    ，而非其外觀之法律行為或形式上之登記事項，對實質上相
    同經濟活動所產生之相同經濟利益，應課以相同之租稅。再
    審原告申請使用及保管公務車，係為推展業務，與永達公司
    負責人租賃車輛供業務使用情形相同，均屬永達公司營業費
    用，依實質課稅原則及平等原則，不應歸屬再審原告之薪資
    所得，原判決未依是項原則審理，顯違反行政程序法平等原
    則，並與一般經驗及倫理法則相違背，自屬違背法令，應予
    廢棄。（七）系爭公務車租金之租稅法律適用及實證，前經
    再審被告認屬交通費，依財政部95年6 月28日台財稅字第09
    504063430 號函釋意旨，應由任職公司檢據核實列報，尚不
    宜約定由業務員自行吸收或負擔，嗣後課稅事實資料未變，
    再審被告憑藉新見解而重為認定，與最高行政法院89年度判
    字第699 號判決意旨相互牴觸，亦屬違背法令云云。惟查：
（一）按當事人對於本院判決提起再審之訴，必須具有行政訴訟
      法第273 條第1 項所列各款情形之一者，始得為之。而所
      謂「適用法規顯有錯誤者」，係指該判決所適用之法規與
      該案應適用之現行法規相違背，或與解釋、判例有所牴觸
      者而言。
（二）惟核其再審理由，並無所涉及原判決所適用之法規與本件
      應適用之現行法規相違背，或與解釋、判例有所牴觸之情
      事，再審原告提起再審，依上揭規定及說明，其再審難謂
      合法，應予駁回。另有關租稅撤銷訴訟之客觀舉證責任，
      原則上應採法律要件說，即就課稅要件事實之存否及課稅
      標準，稅捐機關應負舉證責任；至租稅之免除、減輕等權
      利障礙要件事實及權利消滅要件事實，既為有利於人民之
      事實，且其相關資料均由人民所控制掌握，自應由納稅義
      務人負舉證責任。再審原告主張系爭車輛租金係永達公司
      經營本業及附屬業務所使用之營業費用，而應認列為營業
      費用，係屬對人民有利之事實，自應由再審原告負舉證責
      任，惟再審原告未能舉證證明系爭車輛之用途係用於永達
      公司之公務。又行政法院32年判字第18號判例係謂：「司
      法機關所為之確定判決，其判決中已定事項，若在行政上
      發生問題時，行政官署不可不以之為既判事項而從其判決
      處理，此為行政權與司法權分立之國家一般通例。」是以
      法院確定判決所認定之事實，在行政訴訟事件，如經調查
      認定並無錯誤時，得以之作為判決依據。本件再審原告主
      張臺北地方法院檢察署檢察官96年度偵字第2347號不起訴
      處分書中，已認定系爭車輛租金屬招攬保險業務之必要費
      用，而應以之為判決依據。惟查前開判例係指司法機關之
      確定判決始有適用，本件再審原告主張者係檢察官之不起
      訴處分書，與判例所指自有不同，自無適用前開判例之餘
      地。原判決認不受該不起訴處分書認定事實之拘束，自無
      違誤。另上開財政部95年函釋，僅係說明保險公司相關費
      用應依查核準則相關規定列報，而再審被告96年6 月5 日
      財北國稅審二字第0960201843號函說明依查核準則相關規
      定，在不同情形下應如何列報，並未認定系爭所得非薪資
      所得。本件係永達公司由員工自行洽詢租賃車商確認車種
      及車價後，再由車商按月向永達公司申請每月租金給付，
      車輛每月租金則由員工薪資扣款，此種以再審原告服務公
      司為名義承租人，掩蓋員工為實際承租人之事實，並將每
      月租車租金於員工薪資扣除後，以淨額低報員工薪資所得
      ，幫助員工逃漏個人綜合所得稅之情事，與一般案件迥異
      ，難謂再審被告之核定有違最高行政法院89年判字第699
      號判決要旨及行政程序法之平等原則，又原判決所適用之
      法規，並無與本案應適用之現行法規相違背，自難謂原判
      決有行政訴訟法第273 條第1 項第1 款所規定適用法規顯
      有錯誤之再審事由。
（三）本件系爭薪資所得業經再審被告逐一審酌，並敘明否准認
      列之理由，且亦為原判決所確定之事實，再審原告執為再
      審理由，於法自屬有違。準此，再審原告為本件之爭執，
      顯無存在任何法定事由，再審難謂合法等語，資為抗辯。
      並聲明求為判決駁回再審原告之訴。
伍、本院之判斷：
一、按「再審之訴專屬為判決之原行政法院管轄。」、「再審之
    訴顯無再審理由者，得不經言詞辯論，以判決駁回之。」行
    政訴訟法第275 條第1 項、第278 條第2 項定有明文。次按
    「有左列各款情形之一者，得以再審之訴對於確定終局判決
    聲明不服。但當事人已依上訴主張其事由或知其事由而不為
    主張者，不在此限：1 、適用法規顯有錯誤。……」行政訴
    訟法第273 條第1 項第1 款定有明文。準此，再審程序旨在
    補上訴制度之窮，是其具有補充性，如當事人已依上訴主張
    其事由或知其事由而不為主張者，即不得提起再審之訴。而
    第1 款所謂適用法規顯有錯誤，係指原判決所適用之法規與
    該案應適用之現行法規相違背，或與解釋判例有所牴觸者而
    言，至於事實認定職權之正當行使或法律上見解歧異，再審
    原告對之縱有爭執，要難謂為適用法規錯誤，而據為再審之
    理由。行政法院62年判字第610 號判例意旨可資參照。
二、按再審程序乃是要求法院廢棄既有之確定裁判，用以推翻一
    個已生「既判力」之法律狀態，如果再審成立，案件重新審
    理，原來訴訟活動的一切努力即歸於徒勞，並對法律安定狀
    態的維持形成重大衝擊，因此程序上必須慎重為之。現行實
    證法因此要求先進行門檻審查，無法通過門檻者，再審法院
    即無須進一步對本案進行實體審理。這樣的法制設計是立法
    者深思熟慮的結果，使司法資源得以有效運用。如若不然，
    再審法院的審查程序即與原確定判決之法院毫無區別，現行
    司法資源實無法容忍此等揮霍。本案再審原告之主張有關行
    政訴訟法第273 條第1 項第1 款所指「適用法規顯有錯誤」
    之再審事由，基於前述再審程序對法安定性之重大威脅，自
    須慎重判定，為求能與上訴理由所要求之「判決違背法令」
    相區別，必須原確定判決所提出之法律論點（積極錯誤）或
    應提出之法律論點（消極錯誤），具備(一)與法院主流見解有
    巨大差異。(二)論理邏輯本身有瑕疵。(三)並因此而與規範體系
    之價值信念直接衝突之三種特徵，且該三項類型特徵因素缺
    一不可，必須同時具備，才能謂其到達「顯有錯誤」之程度
    。
三、查本件再審原告主張之各項再審事由，核與上開法定要件不
    符，其再審之訴顯無理由，爰說明如下：
（一）再審原告主張：1.租稅撤銷訴訟之客觀舉證責任，應採法
      律要件說，即就課稅要件事實之存否及課稅標準，稅捐機
      關應負舉證責任，原確定判決認應由再審原告負舉證責任
      ，違背法令。2.依改制前行政法院32年判字第18號判例意
      旨，再審被告應以臺北地方法院檢察署檢察官96年度偵字
      第2347號不起訴處分書認定事實，原確定判決見解與該判
      例有異，適用法規顯有錯誤。3.原確定判決違反租稅中立
      原則、實質課稅原則4.系爭租賃車輛租金之租稅法律適用
      及實務，前經稅捐稽徵機關認屬交通費，依財政部95年函
      釋規定，應由任職公司檢據核實列報，尚不宜約定由業務
      員自行吸收或負擔，嗣後課稅事實資料未變，稅捐稽徵機
      關憑藉新見解重為認定，與最高行政法院89年度判字第
      699 號判決意旨相牴觸。5.原確定判決未釐清系爭租賃車
      輛之用途，即推定再審原告有應申報之所得而不為申報之
      過失責任，顯違背法令。6.有關系爭租賃車輛租金，扣繳
      義務人（即永達公司之負責人）業經再審被告依法科處罰
      鍰，自不應再對納稅義務人（再審原告）予以處罰，且參
      諸稅捐稽徵法第44條但書規定，難謂主體不同則無其適用
      ，原確定有違行政罰法第24條規定一行為不二罰原則。7.
      再審被告計算漏稅額未將已依法繳納之扣繳稅額予以扣除
      等語，原確定判決適用法規顯有錯誤，為其論據。經查，
      此等再審理由已經再審原告依上訴而為主張，有再審原告
      行政訴訟上訴狀可參( 見最高行政法院99年度裁字第755
      號卷第25-44 頁) 。並經最高行政法院裁定予以駁斥不採
      ，指明原確定判決均已詳為論述，並無不當。是以，再審
      原告所稱之適用法規顯有錯誤之再審事由，已依上訴而為
      主張，自不得提起本件再審之訴。
（二）就原確定簡易判決認定再審原告當年度補徵稅額199,579
      元部分，再審原告所提之再審事由，不符合「適用法規顯
      有錯誤」之要件，理由如下：
    １、所得稅法制中有關費用之減項本應由再審原告負擔舉證
        責任，至於證據資料方法之評價，本屬自由心證之範圍
        ，縱令法院之認定結果與當事人主觀之期待不符，亦難
        謂此等心證形成有「適用法規顯有錯誤」之情事存在。
    ２、有關原確定簡易判決認定「再審原告為上開車輛實際承
        租人」之心證形成，核屬證據資料之取捨，無所謂「適
        用法規顯有錯誤」可言。
    ３、又刑事案件與行政案件之事實認定本可各自獨立，縱令
        二者有出入，也不能任意指摘二個案件之事實認定，其
        中必有一為「適用法規顯有錯誤」，何況再審原告所舉
        臺灣臺北地方法院檢察署檢察官96年度偵字第2347號不
        起訴處分審查之事實範圍，也與本案不儘一致（一為永
        達公司負責人吳文永涉及之幫助逃漏稅捐犯罪事實，一
        為再審原告是否短報薪資所得），故本案並無改制前行
        政法院32年判字第18號判例意旨適用之餘地，當然也無
        不予適用即生「適用法規顯有錯誤」之情事。
    ４、再者，抽象之法理原則既無實證法之基礎，其規範內涵
        及適用界限在學理上仍有討論空間時，法院也未必形成
        共識，甚至當事人所言之「法理原則」，到底是否與個
        案事實符合，也常常充滿疑問，衡諸再審制度之嚴謹性
        要求，自不得執此空泛之法理原則，來指摘「原判決適
        用法規顯有錯誤」。故再審原告以原確定簡易判決違反
        「租稅中立性原則」、「收付實現原則」、「平等原則
        」、「一般經驗法則」與「倫理法則」，而適用法規顯
        有錯誤云云，純屬其個人意見，與上開再審事由之要件
        不符。
    ５、另外在自動報繳稅制下，再審被告本可依再審原告之申
        報先為形式外觀之審查，以節約稽徵成本，但一旦發現
        再審原告有漏報事實後，再啟動實質調查程序，重為事
        實認定，是以再審被告之補稅處分並無違反最高行政法
        院89年判字第699 號裁判要旨，亦無「適用法規顯有錯
        誤」可言。
    ６、原確定判決並未要求再審原告就系爭所得非屬薪資負舉
        證責任，其要求再審原告就其主張之系爭租賃車輛租金
        為其業務員招攬業務所必要之交通費，提出證據以證明
        為真實，乃因「當事人主張事實，須負舉證責任，倘其
        所提出之證據，不足為主張事實之證明，自不能認其主
        張之事實為真實」( 改制前行政法院39年判字第2 號判
        例) 。原確定判決並未任意調整舉證責任。
    ７、財政部95年函釋，係說明保險公司相關費用應依營利事
        業所得稅查核準則相關規定列報，並不足以認定系爭所
        得非薪資所得。原確定判決認定系爭所得為再審原告之
        薪資所得，與財政部95年函釋情形不相同，自無最高行
        政法院89年度判字第699 號判決所揭示不得就業經查定
        確定之案件，憑藉新見解重為較不利於當事人之查定處
        分情事。
四、綜上所述，本件再審之訴顯無再審理由，爰依首揭規定，不
    經言詞辯論，逕以判決駁回之。
五、本件判決基礎已經明確，兩造其餘主張或陳述，與判決結果
    無影響，不再一一論述。
據上論結，本件再審原告之訴為顯無理由，爰依行政訴訟法第27
8 條第2 項、第98條第1 項前段，判決如主文。
中　　華　　民　　國　　100　 年　　3　　 月　　31　　日
                    臺北高等行政法院第七庭
                                    法  官　畢乃俊
上為正本係照原本作成。
本件以訴訟事件所涉及之法律見解具有原則性者為限，始得於本
判決送達後20日內向本院提出上訴狀並表明上訴理由，如已於本
判決宣示後送達前提起上訴者，應於判決送達後20日內補具上訴
理由（均按他造人數附繕本），且經最高行政法院許可後方得上
訴。
中　　華　　民　　國　　100　 年　　3　　 月　　31　　日
                                    書記官  簡信滇